臺灣臺南地方法院交通事件裁定　　　100年度交聲字第497號
移送機關　　交通部公路總局嘉義區監理所臺南監理站
異議人即
受處分人　　黃漢良
上列受處分人因違反道路交通管理處罰條例案件，對於交通部公
路總局嘉義區監理所民國100年5月30日所為之裁決處分（處分案
號：嘉監南字第裁74-S00000000號），聲明異議，本院裁定如下
：
    主  文
原處分撤銷。
黃漢良不罰。
    理  由
一、原處分意旨略以：異議人即受處分人黃漢良（下稱異議人）
    駕駛車牌號J3-8917號自用一般小客車，於民國（下同）98
    年12月27日23時30分許，在台南市○○路與民生路之交岔路
    口，因汽車駕駛人駕駛汽車肇事致人受傷而逃逸，經台南市
    警察局交通隊員警依違反道路交通管理處罰條例第62條第4
    項之規定，予以製單舉發，嗣經交通部公路總局嘉義區監理
    所臺南監理站（下稱移送機關），以其違規事實明確，乃依
    道路交通管理處罰條例第62條第3項（原裁決書漏載第3項）
    、第4項、第67條第3項（原裁決書漏載第67條第3項）及違
    反道路交通管理事件統一裁罰基準表等規定，裁處異議人罰
    鍰新台幣9,000元，並吊銷駕駛執照，1年內禁考等處分。
二、本件聲明異議意旨略以：本案業經地檢署裁定不起訴，為此
    聲明異議，請求撤銷原處分等語。
三、按「汽車駕駛人駕駛汽車肇事致人受傷或死亡者，應即採取
    救護措施及依規定處置，並通知警察機關處理，不得任意移
    動肇事汽車及現場痕跡證據，違反者處新臺幣三千元以上九
    千元以下罰鍰。」、「前項駕駛人肇事致人受傷而逃逸者，
    吊銷其駕駛執照。」、「汽車駕駛人，曾依本條例其他各條
    規定吊銷駕駛執照者，一年內不得考領駕駛執照。」道路交
    通管理處罰條例第62條第3項前段、第4項、第67條第3項分
    別定有明文。
四、經查：
  (一)異議人於前揭時、地駕駛車牌號碼J3-8917號自用一般小客
    車與第三人莊文芝騎乘車牌號碼BWS-599號機車搭載蔡玫臻
    發生碰撞事故，致第三人莊文芝和蔡玫臻受有傷害，有台南
    市警察局99年3月10日南市警交字第S00000000號舉發違反道
    路交通管理事件通知單1份在卷可稽。
  (二)惟異議人以前情置辯，抗辯稱並無肇事逃逸之情事等語。經
    查，異議人雖遭警舉發觸犯刑法第185條之4規定，有肇事逃
    逸犯行一節，然經臺灣臺南地方法院檢察署99年度偵字第55
    89號偵查結果：被告堅決否認涉有肇事逃逸罪嫌，辯稱:其
    當時車速很慢，不知道有撞到人，也沒有肇事後稍作停車等
    語，與目擊證人吳幸蓉到庭結證稱：伊是聽到倒地聲後抬頭
    察看，看見2位小姐倒地，被告開車車速不快，駕車轉彎經
    過伊麵攤，沒有停車等語大致相符。則既證人吳幸蓉乃係聽
    到倒地聲方知發生車禍，可認兩車碰撞時應無明顯聲響，被
    告辯稱不知道發生車禍等語，非屬無據。且觀諸卷附車損照
    片所示，被告自小客車擦撞位置為右後輪附近，若謂被告因
    此未察覺與告訴人莊文芝機車有擦撞情形，亦難謂與常理有
    悖。因此，臺灣臺南地方法院察署檢察官於99年5月10日以
    99年度偵字第5589號不起訴處分書以罪嫌不足為由認定在案
    ，有上開不起訴處分書及臺灣高等法院被告前案紀錄表各1
    份在卷可稽；綜上所述，本件並無證據證明，異議主觀上有
    何肇事逃逸之故意，因此，自難認異議人有駕駛汽車肇事致
    人受傷，未採取救護措施，旋即逃逸之行為。從而，移送機
    關遽依道路交通管理處罰條例第62條第3項、第4項、第67條
    第3項等規定，裁處異議人罰鍰9,000元，並吊銷駕駛執照，
    1年內禁考等處分，自有未洽。
五、綜上所述，並無證據顯示異議人於前揭時、地駕車與第三人
    莊文芝和蔡玫臻發生交通事故，致第三人莊文芝和蔡玫臻受
    傷後有逃逸之違規行為，因此，移送機關遽對異議人為前開
    裁處，即難認為允當，從而，自應由本院將原處分撤銷，並
    為主文第2項所示之諭知，以資適法。
六、據上論斷，依道路交通管理處罰條例第87條第2項、道路交
    通事件處理辦法第19條前段，裁定如主文。
中    華    民    國   100    年    7     月    18    日
                     交通法庭   法  官   陳淑勤
以上正本證明與原本無異。
如不服本裁定，應於送達後5日內，向本院提出抗告狀。
                                書記官   謝竣閎
中    華    民    國   100    年    7     月    19    日